臺灣桃園地方法院行政訴訟判決　
110年度交字第452號
原      告  錢文智  

被      告  桃園市政府交通事件裁決處
                      設桃園市○○區○○路00號7至8樓
代  表  人  張丞邦    住同上
訴訟代理人  黃一鳴律師
上列當事人間交通裁決事件，原告不服被告如附表所示之裁決，
提起行政訴訟，本院判決如下：
    主  文
原告之訴駁回。
訴訟費用新臺幣參佰元由原告負擔。
    事實及理由
壹、程序部分
一、本件原告不服被告於民國110年9月27日所為附表所示之裁決
    （下稱原處分），向本院提起撤銷訴訟，依兩造書狀所述各
    節及卷內資料所示，本件事證已臻明確，本院認無經言詞辯
    論之必要，爰依行政訴訟法第237 條之7 之規定，不經言詞
    辯論而為判決。
貳、實體部分
一、事實概要：原告於附表所示之時間，駕駛車牌號碼000-0000
    號自用小客車（下稱系爭車輛），分別於如附表所示之地點
    ，均有未依規定使用方向燈之違規，因民眾檢舉經新北市政
    府警察局樹林分局（下稱舉發機關）員警分別於1107月26日
    、同年月5日以新北市警交大字第CQ0000000號及第CP000000
    0號舉發違反道路交通管理事件通知單（下合稱系爭舉發單
    ）逕行舉發其有違反道路交通管理處罰條例（下稱道交條例
    ）第42條規定。嗣原告於110年8月13日提出陳述意見，被告
    於110年9月27日仍認原告於附表所示之時、地分別有「汽車
    駕駛人未依規定使用方向燈」違規事實明確，乃依道交條例
    第42條規定，以原處分對原告分別裁罰，原處分並均於同日
    送達予原告。原告不服原處分，亦於同日向本院提起本件行
    政訴訟。
二、原告起訴主張：檢舉所使用之錄影設備未經具有公信力之機
    關檢定，有加工變造或偽造之虞，應無證據能力。且在5分
    鐘內連續舉發，並不符合比例原則等語。並聲明：原處分撤
    銷。
三、被告則以：
  ㈠按道交條例第7條之1規定：「對於違反本條例之行為者，民
    眾得敘明違規事實或檢具違規證據資料，向公路主管或警察
    機關檢舉，經查證屬實者，應即舉發。但行為終了日起逾七
    日之檢舉，不予舉發。」、第42條規定：「汽車駕駛人，不
    依規定使用燈光者，處新臺幣一千二百元以上三千六百元以
    下罰鍰。」。復按道路交通安全規則第91條第1項第1款規定
    ：「行車遇有轉向、減速暫停、讓車、倒車、變換車道等情
    況時所用之燈光及駕駛人之手勢，應依下列規定：一、右轉
    彎時，應先顯示車輛前後之右邊方向燈光，或由駕駛人表示
    左臂向上，手掌向右微曲之手勢。」、第91條第1項第6款規
    定：「行車遇有轉向、減速暫停、讓車、倒車、變換車道等
    情況時所用之燈光及駕駛人之手勢，應依下列規定：六、變
    換車道時，應先顯示欲變換車道方向之燈光或手勢。」。末
    按道路交通標誌標線號誌設置規則第149條第1項第1款第3目
    前段規定：「標線依其型態原則上分類如下：一、線條 以
    實線或虛線標繪於路面或緣石上，用以管制交通者，原則上
    區分如下：㈢白實線 設於路段中者，用以分隔快慢車道或指
    示路面範圍；設於路口者，作為停止線；設於路側者，作為
    車輛停放線；設於同向分隔島兩側者，用以分隔同向車流。
    」、第183條之1第1項規定：「快慢車道分隔線，用以指示
    快車道外側邊緣之位置，劃分快車道與慢車道之界線。其線
    型為白實線，線寬為十公分，除臨近路口得採車道線劃設，
    並以六十公尺為原則外，應採整段設置，但交岔路口免設之
    。劃設本標線，距離人行道、路緣或車輛停放線應有二公尺
    以上之寬度。道路設有劃分島；其功能為劃分快慢車道者，
    應劃設本標線於分隔島之兩側，與劃分島間隔至少十公分。
    」。
  ㈡依新北市政府警察局樹林分局110年9月6日新北警樹交字第11
    04376657號函略以：「…查民眾持行車紀錄器影像資料，檢
    舉旨揭車輛於110年6月21日，自八德街右轉環漢路五段行駛
    時，未使用右方向燈，情節屬實…」。次依新北市政府警察
    局板橋分局110年9月11日新北警板交字第1103876187號函略
    以：「…本案業經重新檢視採證相片及行車紀錄器影片，旨
    揭車輛於通過板橋區環漢路4段水源街口後，跨越快慢車道
    分隔線(白實線)行駛兩車道，再向左變換車道進入內側車道
    ，並且未使用左方向燈示意，其『變換車道不依規定使用方
    向燈』之違規事時已臻明確，應依『道路交通管理處罰條例』
    第42條：汽車駕駛人，不依規定使用燈光者處罰，查本分局
    舉發尚無違誤，應予維持…」。依採證光碟影片(檔名：Z000
    0000000000000000-0)顯示時間2021/06/21 18：06：25至18
    ：06：28時，系爭車輛右轉彎未依規定使用方向燈，違規事
    實明確；又於影片(檔名：AUU-0350)顯示時間2021/06/21 1
    8：11：43時，路面顯示白實線分隔快慢車道，而系爭車輛
    同時變換車道未依規定使用方向燈，違規事實明確。方向燈
    顯示之用意係為使周遭車輛辨識該車行車動向，以達防禦駕
    駛之目的。其效果並不僅限於後方及對向車輛，倘發生其他
    車輛有違規行為或車輛失控等臨時狀況，須緊急閃避車輛，
    亦可藉由車輛之方向燈辨識行車動向以降低損害。
  ㈢原告主張五分鐘內連續舉發一節，惟依道交條例第85條之1規
    定：「汽車駕駛人、汽車所有人、汽車買賣業或汽車修理業
    違反第五十六條第一項或第五十七條規定，經舉發後，不遵
    守交通勤務警察或依法令執行交通稽查任務人員責令改正者
    ，得連續舉發之。第七條之二之逕行舉發案件有下列情形之
    一者，得連續舉發：一、逕行舉發汽車行車速度超過規定之
    最高速限或低於規定之最低速度或有第三十三條第一項、第
    二項之情形，其違規地點相距六公里以上、違規時間相隔六
    分鐘以上或行駛經過一個路口以上。但其違規地點在隧道內
    者，不在此限。二、逕行舉發汽車有第五十六條第一項或第
    五十七條規定之情形，而駕駛人、汽車所有人、汽車買賣業
    、汽車修理業不在場或未能將汽車移置每逾二小時。」，本
    件原告係違反道交條例第42條之規定，顯非道交條例第85條
    之1所規定不得連續舉發之情形，舉發機關依法舉發應無違
    誤。至原告主張檢舉影片證據力不足一節，行車紀錄器（即
    車用錄影設備）乃一般駕駛人用以紀錄該汽車行駛時之情況
    ，避免於發生交通事故面臨無從舉證之窘境所裝設；且行車
    紀錄器僅係將影像透過鏡頭及感光、儲存設備予以紀錄、存
    檔，以利於保存交通違規轉瞬發生之當下，藉以彌補警力之
    不足，尚非如雷達測速儀、呼氣酒精濃度測試器等涉及量測
    數據而需經度量衡檢驗或校正，方得以判定實際之違規事實
    ，本無須以由經濟部標準檢驗局檢驗合格，為其檢舉合法性
    之依據(參照臺灣士林地方法院109年度交字第336號判決及
    臺北高等行政法院110年度交上字第114號裁定)。本件檢舉
    人所提供之檢舉影片明確表示違規日期、時間、車號，舉發
    機關依事實舉發並無不當。
  ㈣另對於違反本條例之行為者，民眾得敘明違規事實或檢具違
    規證據資料，向公路主管或警察機關檢舉，經查證屬實者，
    應即舉發。但行為終了日起逾七日之檢舉，不予舉發；公路
    主管或警察機關受理民眾檢舉違反道路交通管理事件，應即
    派員查證，經查證屬實者，應即舉發，並將處理情形回復檢
    舉人；前項檢舉違規證據係以科學儀器取得，足資認定違規
    事實者，得逕行舉發之。道交條例第7條之1、違反道路交通
    管理事件統一裁罰基準及處理細則第22條第1項、第2項分別
    定有明文。考其規範意旨，係考量警力有限及民眾取巧違規
    成性，為交通秩序混亂原因之一，一般民眾如能利用適當管
    道檢舉交通違規，除可彌補警力之不足外，亦將產生極大之
    嚇阻效果，以達到維護道路交通安全之行政目的；然為避免
    檢舉人刻意鑽營法律文字，造成法條之目的逸失，甚至衍生
    社會、鄰里之不安與不和諧，同時保障法條原立法精神目的
    在維護交通、保障安全，故針對舉發部分，增訂（7日）期
    限之規定，而強化社會秩序之安定性。是一般民眾見有違規
    事件，皆可於行為終了日起7日內敘明違規事實或檢具違規
    證據資料，向公路主管或警察機關檢舉，經查證屬實者，應
    即舉發之 (參照臺灣新北地方法院行政訴訟判決104年度交
    字第333號)。系爭車輛因有「汽車駕駛人未依規定使用方向
    燈」之情，該當道交條例第42條規定所定要件，原處分均無
    違誤等語置辯。並聲明：原告之訴駁回。
四、本件爭點：本件檢舉影像之證據能力為何？系爭車輛有無附
    表所示之違規事實？如違規均屬實，是否違反禁止連續舉發
    之規定？
五、本院之判斷：
  ㈠按汽車行駛中變換車道時，應先顯示欲變換車道方向之燈光
    ，並應顯示至完成轉彎或變換車道之行為；汽車駕駛人，不
    依規定使用燈光者，處1,200 元以上3,600 元以下罰鍰，道
    路交通安全規則第109 條第2 項第2 款後段及行為時道交條
    例第42條分別定有明文。是汽車駕駛人駕車行駛於道路，不
    論係轉彎或變換車道，均應依上開規定自始全程顯示方向燈
    ，故汽車如未自始顯示或提前關閉方向燈，或非顯示欲轉彎
    或變換車道方向之方向燈，均屬不依規定使用方向燈之違規
    甚明。
  ㈡本院依職權勘驗卷附採證光碟之結果略以：
  ⒈0000000000000000000-0.avi：影片為檢舉人行車紀錄器畫面
    ，日期為『2021/06/21』，影片開始時，檢舉人騎乘機車行駛
    於一般道路之外側車道，路面並有右轉彎指示標線，前方路
    口亦為圓形紅燈與右轉綠燈箭頭號誌。檢舉人機車之前方為
    車牌號碼『AUU-0350』藍色小客車（下稱系爭車輛）。於『18
    ：06：24』時，系爭車輛超越停止線後於路口右轉，過程中
    並未顯示方向燈。
  ⒉AUU-0350.mov：影片為檢舉人行車紀錄器畫面，日期為『2021
    /06/21』，影片開始時，檢舉人騎乘機車行駛於一般道路，
    前方為系爭車輛。於『18：11：43』時，系爭車輛通過路口進
    入銜接路段時，跨越快慢車道分隔線再進入快車道，過程中
    並未顯示方向燈。
  ⒊上開勘驗內容，業經本院製作勘驗筆錄並函達兩造命表示意
    見在卷可參（見本院卷第56至64頁) ，原告於111年3月2日
    收受上開勘驗筆錄，惟迄未表示意見，此有本院行政訴訟庭
    送達證書1紙可稽（見本院卷第60頁），視同對上開勘驗筆
    錄不爭執。
  ㈢原告雖主張檢舉所使用之錄影儀器未經檢定，所拍攝之影像
    恐遭偽造或變造等語云云。惟按交通違規案件除有涉及「重
    量」、「速率」、「酒精測定值」等須使用經濟部標準檢驗
    局檢定合格之儀器採證外，其他儀器並無相類之規範，且交
    通違規案件之檢舉亦無明文限制所使用之儀器，須經由經濟
    部標準檢驗局或相關機構檢定合格後才可使用。再者，觀道
    交條例第7條之2、違反道路交通管理事件統一裁罰基準及處
    理細則第22條第1 項、第2項等規定中所謂科學儀器，僅需
    其獲得結果可還原現場之情形及具有驗證性即為已足，而檢
    舉人之行車紀錄器具錄影功能，其獲得結果可還原現場情形
    及具驗證性，自屬前開規定所稱之科學儀器，並無另提出所
    謂第三方公正機構檢驗證明之必要性。再者，由上揭錄影畫
    面內容觀之，其畫質及光線均前後一致，週邊景物呈連續狀
    態，所呈現之違規態樣亦無經不當剪接或變造等人為造作之
    跡證。堪認係於本件違規時、地直接拍攝、錄影之事實結果
    。又一般裝設行車紀錄器之駕駛人，多以如發生交通事故時
    釐清責任用以保護自己之權益為其裝設目的，則裝設者理應
    將紀錄器之時間校對無誤，方符常理，殊難想像會故意調整
    日期、時間之情事，衡以原告駕駛系爭車輛違規應屬瞬間之
    偶發事件，由上開勘驗畫面中亦未見檢舉人與系爭車輛有何
    衝突或其他糾紛，僅係於事發時偶然相逢。又經檢舉之違規
    行為，多係他人偶然目睹，雙方通常素昧平生，先前無何仇
    怨嫌隙之情，又本件交通違規類型，並不在檢舉獎勵之列（
    道交條例第91條第4款規定參照），屬「公益舉發（檢舉）
    」性質，實難認檢舉人有何偽造或變造影像之動機，以入人
    於行政罰責，是就此非常態性事實，自應由被檢舉人負舉證
    之責或提出合理之事證供法院審酌（臺北高等行政法院110
    年度交上字第103號判決參照）。而查上開勘驗影像畫面連
    續且自然呈現違規過程，且系爭車輛是否於該日行經系爭路
    段並有遭檢舉違規之駕駛行為，亦當屬原告所自知，原告亦
    不爭執於附表所示之時間，有駕駛系爭車輛行經違規地點之
    事實。但原告除以言詞空泛指謫檢舉影像恐經偽造或變造外
    ，對於此等有利於己之主張並未提出任何足以推翻檢舉影像
    證據能力之合理事證以佐，其主張實乏依據，並非可採。是
    本件檢舉影像經本院勘驗與審酌相關事證後，足認係有證據
    能力，得採為本件裁判之基礎。
  ㈣又依勘驗結果所呈，系爭車輛在一般道路行駛中，確有轉彎
    及變換車道時未依規定使用方向燈之違規情事。而原告對於
    轉彎或變換車道均應自始全程顯示方向燈之規定，當知悉甚
    詳，其卻仍有未依規定使用方向燈之違規行為，顯有應注意
    、能注意而不注意之過失。
  ㈤又原告另主張本件係違法連續舉發等語。查原告如附表所示
    之違規行為，均係發生於同日相隔約5分鐘許，而參行為時
    道交條例第85條之1 第2 項第1 款規定：「第7 條之2 之逕
    行舉發案件有下列情形之一者，得連續舉發：一、逕行舉發
    汽車行車速度超過規定之最高速限或低於規定之最低速度或
    有第33條第1 項、第2 項之情形，其違規地點相距6 公里以
    上、違規時間相隔6 分鐘以上或行駛經過一個路口以上。但
    其違規地點在隧道內者，不在此限。」，而被告所為如附表
    所示之原處分，均係以系爭車輛違反道交條例第42條規定而
    分別予以裁處，而道交條例第85條之1 第2 項第1 款規定，
    僅限於違反同條例第33條第1 、2 項時方得援引適用。雖本
    案係經民眾檢舉，惟並不屬該條文所欲禁止連續舉發之違規
    事項，自不在該條禁止連續舉發之範圍，且違規地點並非在
    同一處，各路口對其他不同用路人有不同之風險，被告之處
    分並未違反比例原則。又被告所為之裁罰內容，均合於違反
    道路交通管理事件統一裁罰基準及處理細則所訂之違反道路
    交通管理事件統一裁罰基準表之裁罰基準，是被告所為原處
    分之裁罰，核無違反比例原則或裁量濫用之情，原處分均屬
    合法。
六、綜上所述，原告駕駛系爭車輛於附表所示之時、地，分別有
    不依規定使用方向燈之行為，原告主觀上具有過失，且各該
    違規行為，均不在禁止連續舉發之列，亦與比例原則無違。
    從而，被告依道交條例第42條、違反道路交通管理事件統一
    裁罰基準及處理細則所訂違反道路交通管理事件統一裁罰基
    準表之規定，以附表所示字號之原處分對原告分別裁處，核
    無違誤。原告訴請撤銷原處分，為無理由，應予駁回。
七、本件事證已臻明確，兩造其餘攻擊、防禦方法及所提證據，
    經核均與判決結果不生影響，爰不一一論列，併此敘明。
八、本件訴訟費用額確定為第一審裁判費300 元，爰依行政訴訟
    法第98條第1 項規定，由敗訴之原告負擔。
中　　華　　民　　國　　111 　年　　6 　　月　　10　　日
                  行政訴訟庭　法　官　徐  培  元
上為正本係照原本作成。
如不服本判決，應於判決送達後20日內，向本院提出上訴狀並表
明上訴理由（原判決所違背之法令及其具體內容或依訴訟資料可
認為原判決有違背法令之具體事實），其未載明上訴理由者，應
於提出上訴後20日內向本院補提理由書（上訴狀及上訴理由書均
須按他造人數附繕本，如未按期補提上訴理由書，則逕予駁回上
訴），並應繳納上訴裁判費新臺幣750元。
中　　華　　民　　國　　111 　年　　6 　　月　　10　　日
                              書記官  吳  文  彤　　　
附表：
編號 違規車種與車號 裁決書字號 違規時間 違規地點 違規事實 裁罰內容 裁決日期 本院卷證頁碼 1 AUU-0350號自用小客車 桃交裁罰字第58-CQ0000000號 110年6月21日18時6分 新北市樹林區八德街（右轉環漢路五段） 汽車駕駛人未依規定使用方向燈 罰鍰新臺幣1,200元。 110年9月27日 本院卷第46、48、50頁 2 同編號1 桃交裁罰字第58-CP0000000號 110年6月21日18時11分 新北市板橋區環漢路四段與水源街交叉路口） 同編號1 同編號1 同編號1 本院卷第47、49、51頁